【裁判字號】    97,交聲,2438
【裁判日期】    971006
【裁判案由】    聲明異議
【裁判全文】
臺灣臺中地方法院交通事件裁定            97年度交聲字第2438號
原處分機關  交通部公路總局臺中區監理所臺中市監理站
受處分人    乙○○
上列受處分人因違反道路交通管理處罰條例案件，對於交通部公
路總局台中區監理所97年8月29日所為之處分（裁監稽違字第裁
61－GE0000000號裁決書），聲明異議，本院裁定如下：
    主  文
異議駁回。
    理  由
一、原處分機關略以：本案係台中市警察局交通警察隊員警舉發
    受處分人騎乘車號YIB－117號重機車，於97年7月4日15時30
    分許，行經台中市○○○路與黎明路口處，因「未依兩段左
    轉」、「駕駛人違反上列條例，經警方鳴笛、手勢制止，拒
    絕停車接受稽查而逃逸」違規，並掣開中市警交字第GE0000
    000號舉發違反道路交通管理事件通知單逕行舉發，違規單
    通知聯由舉發單位寄達該車所有人葉佳寧，該車所有人依處
    罰條第85條第1項規定轉規責行為人即本件受處分人，受處
    分人依指定應到案日前到案，該所向原舉發單位查詢違規屬
    實，遂於97年8月29日以裁監稽違字第裁61－GE0000000號裁
    決書裁處受處分人違反道路交通管理處罰條例第48條第1項
    第2款及第60條第1項之規定，合計罰鍰新台幣3600元，逾期
    則依裁決書處罰主文規定裁處，於法並無不當等語。
二、本件受處分人則以：駕駛人並沒有左轉，怎會有「未依兩段
    左轉」之違規？駕駛人只有聽過紅線違規停車的逕行舉發，
    不知道「未依兩段左轉」還可以憑不知何時從背後照一張相
    片就可以開單，更可惡的是還可以加上「警方鳴笛、手勢制
    止、拒絕停車接受稽查而逃逸」這一條，駕駛人嚴重抗議，
    爰聲明異議云云。
三、按汽車駕駛人轉彎時，有不依標誌、標線、號誌指示者，處
    新臺幣600元以上1800元以下罰鍰；汽車駕駛人有違反本條
    例之行為，經交通勤務警察或依法令執行交通稽查任務人員
    制止時，不聽制止或拒絕停車接受稽查而逃逸者，處新台幣
    3000元以上6000元以下罰鍰，道路交通管理處罰條例第48條
    第1項第2款、第60條第1項分別定有明文。經查：本件受處
    分人騎乘車號YIB－117號重機車，於97年7月4日15時30分許
    ，在台中市○○○路與黎明路口處，因「未依兩段左轉」、
    「駕駛人違反上列條例，經警方鳴笛、手勢制止，拒絕停車
    接受稽查而逃逸」違規，為台中市警察局交通警察隊員警甲
    ○○掣開中市警交字第GE0000000號舉發違反道路交通管理
    事件通知單逕行舉發等情，業據台中市警察局於97年8月12
    日以中市警交字第0970059082號函說明：「... 該車（YIB
    －117號）確於該時、地，未遵守道路交通標誌之指示規定
    ，機車未依規定兩段式左轉，該路口設有機車兩段式左轉標
    誌即機車待轉區標線（沿黎明路往台中港路方向左轉）違規
    行駛無誤，經警親眼目睹並上前以手勢及鳴笛示意停車接受
    稽查，惟該重機車並不服從交警之稽查取締而迴轉逆向加速
    逃逸，經警照相其車號、廠牌、顏色等可資辨明之資料，並
    查核電腦車籍資料無訛後，始依據道路交通管理處罰條例第
    7條之2第1項第4款、第4項之規定，逕行舉發該車違反同條
    例第48條第1項第2款、第60條第1項規定。另陳述人訴稱並
    未違規左轉及不服從交警稽查取締逃逸一節，惟依採證相片
    所示，該車迴轉逆向逃逸，如未違規左轉，何以見執勤員警
    鳴笛以手勢示意停車接受稽查，卻不依規定停車接受稽查而
    逆向加速逃逸... 」等語明確，並有該函及中市警交字第GE
    0000000號舉發違反道路交通管理事件通知單逕行舉發、交
    通部公路總局臺中區監理所臺中市監理站裁決書各一份附卷
    可按。受處分人雖執上情為辯，然經證人即本件舉發員警甲
    ○○到院證述舉發情形，稱：「我在97年7 月4日2點到4點
    執勤巡邏，我們的位置台中港路往南方向，當時我們在台中
    港路慢車道取締違規的車輛，台中港路與黎明路號誌是屬於
    三時向的號誌，主要跟一般不同，黎明路的號誌往中清路會
    先開放綠燈，黎明路往西的方向是禁止通行，他是屬於單向
    通行，我們站在執勤的位置很容易看到車輛從黎明路往南的
    時候，未停在所附的資料橘紅色待轉區，我看到前方右側，
    我們看到異議人從附件藍色箭頭方向直接左轉，未停在機車
    待轉區，當時異議人速度很快，我就鳴笛手勢指向他，結果
    我看他的速度有減緩，我進入外側車道，我又鳴笛及手勢，
    結果，異議人迴轉逆向行駛逃逸，我就趕快拿起照相機照相
    ，照相結果如附件圖示二所示。因為我們站的位置要考量安
    全位置，所以距離異議人迴轉的地方大約有一百公尺，才容
    易攔檢，庭呈資料一份」等語（參本院97年9月18日庭訊筆
    錄）。是依證人證述，渠乃親眼看見受處分人確有於舉發時
    、地有「未依規定兩段式左轉」之違規行為，而依證人所述
    當時情形暨本院參酌卷內所附之採證照片及圖示等資料，認
    定受處分人應確有「經警方鳴笛、手勢制止，拒絕停車接受
    稽查而逃逸」之事實。又訊據受處分人並無法提出任何可供
    調查之證據以實其說，本院經查亦無何證據足資證明值勤警
    員有捏造事實違法取締之情事，則執勤警員本其維護交通秩
    序、安全職責所為之舉發，自應受到合法、正確之推定，異
    議人空言指摘原處分不當尚屬無據。從而，原處分機關據以
    援引上開規定，分別裁處罰鍰新台幣600元及3000元，並無
    不當。本件異議為無理由，應予駁回。
四、另依卷內採證相片可證，受處分人於員警照相採證當時，無
    視車輛往來之安全，逕自於中港路上逆向行駛，確有未按遵
    行方向而逆向行駛之事實，惟慮及受處分人之程序利益，此
    部分應由原處分機關或其他有權處分之機關依法處置，附此
    敘明。
五、據上論斷，應依道路交通案件處理辦法第19條，裁定如主文
    。
中    華    民    國    97    年    10    月    6    日
                  刑事第七庭    法  官 郭德進
上正本證明與原本無異。
如不服本裁定，應於送達後五日內，向本院提出抗告狀。
                                書記官 陳惠玲
中    華    民    國    97    年    10    月    6    日


司法院資訊處製作；財團法人民間司法改革基金會備份。
